【裁判字號】    85,台上,3953
【裁判日期】    850816
【裁判案由】    違反藥事法
【裁判全文】
最高法院刑事判決                              八十五年度台上字第三九五三號
    上訴人  甲○○  男
右上訴人因違反藥事法案件，不服台灣高等法院台南分院中華民國八十四年十一月二
十三日第二審判決（八十四年度上訴字第一八六八號，起訴案號：台灣台南地方法院
檢察署八十四年度偵字第二五七六號），提起上訴，本院判決如左：
    主  文
原判決撤銷，發回台灣高等法院台南分院。
    理  由
本件原判決認定上訴人甲○○明知化學合成麻醉藥品安非他命係禁藥，竟基於概括之
犯意，於民國八十三年七月至同年八月間，在台南縣安定鄉港尾村五六號附近某橋旁
，以其販入時每小包新台幣（下同）一千元之相同價格，出售轉讓安非他命予陳世寶
吸用，前後二次，每次一或二包等情，因而撤銷第一審之科刑判決，改判仍論處上訴
人連續明知為禁藥而轉讓罪刑，雖非無見。惟查：(一)安非他命經行政院衛生署先後於
六十九年十二月八日以衛署藥字第三○一一二四號公告列為禁藥後，又於七十九年十
月九日以衛署藥字第九○四一四二號公告，將之列為麻醉藥品管理條例第二條第四款
所定「化學合成麻醉藥品」管理。但於具體案件為論罪科刑時，應分別認定安非他命
係禁藥抑化學合成麻醉藥品之屬性，不得認為係禁藥亦為化學合成麻醉藥品。原判決
既論處上訴人明知為禁藥（安非他命）而轉讓罪，竟於事實欄記載：「甲○○明知化
學合成麻醉藥品安非他命係禁藥」，將安非他命認定為禁藥，且亦為化學合成麻醉藥
品，不惟事實彼此矛盾，亦難為法律之適用。又原判決既論處上訴人轉讓禁藥罪刑，
然於事實欄卻載明上訴人「出售」「轉讓」安非他命予陳世寶吸用，事實之認定，有
欠明確。(二)非法販賣化學合成麻醉藥品罪，並不以販入之後復行賣出為構成要件，若
以營利為目的，將化學合成麻醉藥品購入或將之賣出，有一於此，其犯罪即經完成，
均不得視為未遂，不因以販入之原價出售而有異。原判決事實欄認定上訴人以其販入
時每小包一千元之原價出售（轉讓）安非他命予陳世寶吸用，但理由欄並未說明每小
包原價一千元之憑據，已嫌理由不備。且陳世寶於警訊時供證向上訴人購買安非他命
七次（見警卷第五頁反面），偵查中供證向上訴人買受安非他命十幾次（見偵卷第十
一頁反面），原判決事實欄認定上訴人將安非他命帶至台南縣安定鄉港尾村陳世寶
住處附近某橋頭旁交付陳世寶，前後二次，彼此不符。又上訴人已供明其交付陳世寶
之安非他命係源自綽號「外島」者，該「外島」者住台南縣西港鄉○○街五四巷十三
號，則上訴人是否為營利而向「外島」者販入安非他命後轉售陳世寶，或與「外島」
者共同或幫助其非法販賣安非他命，抑為幫助陳世寶非法吸用安非他命而代陳世寶向
「外島」者購買安非他命，因攸關法律之適用，自有傳訊「外島」者調查究明之必要
，原審未予調查，亦有應於審判期日調查之證據而未予調查之違法。以上或為上訴意
旨所指摘，或為本院得依職權調查之事項，應認有撤銷發回更審之原因。
據上論結，應依刑事訴訟法第三百九十七條、第四百零一條，判決如主文。
中      華      民      國    八十五    年      八      月     十六     日
                              最高法院刑事第二庭
                                  審判長法官  施  文  仁
                                        法官  陳  炳  煌
                                        法官  張  淳  淙
                                        法官  洪  文  章
                                        法官  吳  昭  瑩
      右正本證明與原本無異
                                              書  記  官
中      華      民      國    八十五    年      八      月    二十一    日
                                                                        Ｌ


司法院資訊處製作；財團法人民間司法改革基金會備份。
